【裁判字號】    97,上訴,257
【裁判日期】    970530
【裁判案由】    違反毒品危害防制條例
【裁判全文】
臺灣高等法院高雄分院刑事判決         97年度上訴字第257號
上  訴  人  臺灣高雄地方法院檢察署檢察官
上  訴  人
即  被  告  甲○○
選任辯護人  薛西全律師
            劉妍孝律師
            邱國逢律師
上列上訴人因被告違反毒品危害防制條例案件，不服臺灣高雄地
方法院96年度訴字第1844號中華民國97年1 月3 日第一審判決（
起訴案號：臺灣高雄地方法院檢察署95年度偵字第22521 號），
提起上訴，本院判決如下：
    主  文
原判決撤銷。
甲○○販賣第三級毒品，處有期徒刑伍年。扣案三星牌行動電話
（含門號0000000000號SIM 卡壹張）壹具沒收，販賣毒品所得新
臺幣壹仟元沒收，如全部或一部不能沒收時，以其財產抵償之。
又販賣第三級毒品，處有期徒刑伍年。扣案愷他命拾包（均含包
裝袋，其中玖包驗前淨重合計為伍點肆公克、驗後淨重合計為
伍點壹公克；另壹包驗前淨重零點伍陸柒公克、驗後淨重零點
伍陸伍公克）、上開三星牌行動電話（含0000000000號SIM 卡壹
張）壹具均沒收。應執行有期徒刑伍年陸月，扣案愷他命拾包（
均含包裝袋，其中玖包驗前淨重合計為伍點肆公克、驗後淨重
合計為伍點壹公克；另壹包驗前淨重零點伍陸柒公克、驗後淨
重零點伍陸伍公克）、三星牌行動電話（含0000000000號SIM 卡
壹張）壹具均沒收，販賣毒品所得新臺幣壹仟元沒收，如全部或
一部不能沒收時，以其財產抵償之。
    事  實
一、甲○○於民國95年8 月15日某時，因接獲陳怡伶撥打其所有
    門號0000000000號行動電話詢問有無第三級毒品愷他命，乃
    於同日下午10時許，在高雄市○○區○○街31巷45號陳怡伶
    住處樓下，基於販賣第三級毒品愷他命營利之犯意，將其以
    新台幣（下同）550 元向綽號「阿寶」之不詳姓名年籍者所
    購買之第三級毒品愷他命1 包販賣予陳怡伶，並收取價金1
    千元，甲○○從中得利450 元。又於95年8 月29日上午4 時
    21 分 許，陳怡伶仍撥打甲○○所有門號0000000000號行動
    電話要約外出見面，2 人依約於同日上午4 時30分許，在高
    雄市○○區○○路與立文路口見面後，陳怡伶向甲○○表示
    購買第三級毒品愷他命1 千元，並於翌日給付金錢，經甲○
    ○同意，乃基於販賣第三級毒品愷他命營利之犯意，亦將其
    以550 元向綽號「阿寶」所購買之第三級毒品愷他命1 包（
    驗前淨重0.567 公克，驗後淨重0. 565公克）販賣交付予陳
    怡伶。旋經巡邏員警發覺甲○○、陳怡伶有異，欲加以盤查
    ，陳怡伶見狀即駕車離去，甲○○則留在現場接受盤查，當
    場在甲○○背包查扣得愷他命9 包（驗前淨重共5.34公克，
    驗後淨重共5. 31 公克）及三星牌行動電話（內含門號0000
    000000SIM 1 張）1 具，且甲○○表示販賣第三級毒品愷他
    命1 包予陳怡伶，員警乃指示甲○○打電話令陳怡伶返回，
    再由陳怡伶自行取出甫向甲○○購買之第三級毒品愷他命1
    包（驗前淨重0.567 公克，驗後淨重0.565 公克）查扣，因
    而查獲上情。
二、案經高雄市政府警察局移送臺灣高雄地方法院檢察署檢察官
    偵查起訴。
    理  由
一、證據能力之說明：
    (一)被告之警詢筆錄係由司法警察張國輝詢問，司法警察林文
      欽紀錄，且被告於警詢之陳述均係出於自由意思，並未受
      不正方法取供之情，已經證人即司法警察張國輝、林文欽
      於原審結證在卷（見原審卷第155 、157 、158 、161 、
      162 、164 、165 、166 頁）。再觀諸原審勘驗被告警詢
      錄音結果，警詢筆錄記載與錄音相符，另警詢期間有中斷
      3 次，第1 次中斷係在告知罪名時，第2 次中斷係詢問被
      告向何人購買品，被告回答向「阿寶」購買毒品共5 千元
      後，被告要求暫停，第3 次中斷係更換錄音帶，其餘警詢
      過程並無強暴、脅迫、利誘、詐欺等不正方法情形，均有
      原審勘驗筆錄足憑 (見原審卷第85～130 頁）。又被告固
      以第1 、2 次錄音中斷，乃因被告對員警製作完成之紙條
      內容有疑義，故要求中斷錄音以便溝通、改正，而被告於
      警詢陳述過程有停頓及斷斷續續，即係在辨識字條字跡及
      尋找內容等語置辯 (見原審卷第86、88、94頁），以資佐
      證員警確有向被告表示只要照著已製作完成之紙條內容陳
      述即可無事。但國家嚴禁毒品及廣為傳導，且販賣毒品罪
      刑重大，此為一般人民可得而知，且被告前因施用毒品案
      件，雖因查無證據足佐被告施用毒品之自白真正，而經臺
      灣高雄地方法院檢察署檢察官處分不起訴，有被告前案紀
      錄表在卷足憑，則被告自無不知施用及販賣毒品係觸法行
      為。是被告陳稱因其誤信員警告知依指示承認買賣毒品愷
      他命即可無事，故於警詢為不實陳述一節，亦顯與被告之
      一般智識不符，已難以置信。況參以被告倘誤信員警告知
      依指示承認買賣毒品愷他命即可無事，又豈有依被告所辯
      稱因對員警製作完成之紙條內容有疑義，故2 次要求中斷
      錄音以便溝通、改正之情形？再被告嗣經司法警察解送臺
      灣高雄地方法院檢察署，被告於偵查中已否認有販賣毒品
      愷他命犯行及以受司法警察詐欺為辯解，其後經檢察官聲
      請法院羈押，而後於原審法院訊問時，被告既未受強暴、
      脅迫、利誘、詐欺等不正方法訊問，亦自陳已知不可依警
      詢內容陳述 (見原審卷第184 頁），然被告先仍自白販賣
      毒品愷他命予陳怡伶2 次，尚難單以被告警詢錄音中斷2
      次，遽認被告確有受司法警察詐欺之事實。此外，復無其
      他證據資料足佐被告警詢自白係受司法警察詐欺，被告辯
      稱其於警詢及原審陳述2 次販賣第三級毒品愷他命予陳怡
      伶，係因員警表示只要照著已製作完成之紙條內容陳述即
      可無事，其自白係受司法警察詐欺等語，不足採取。
    (二)證人陳怡伶於警詢陳述雖係審判外之陳述，但其於警詢先
      係陳述向被告購買第三級毒品愷他命，嗣於審判中陳述未
      向被告購買第三級毒品愷他命，二者不相符合，經審酌證
      人陳怡伶係經警查獲後，隨而製作警詢筆錄，又證人陳怡
      伶與被告係國中同學，認識已6 、7 年，其於被查獲當日
      因心情不好，故打電話約被告外出聊天等語（見原審卷第
      169 頁），足見證人陳怡伶與被告間關係良好，並無仇隙
      ，且依證人陳怡伶之智識當知國家嚴禁毒品及販賣毒品罪
      刑重大，證人陳怡伶當無搆詞誣陷被告之理，況證人即司
      法警察張國輝於原審已結證稱並無使用不正方法取供等語
       ( 見 原審卷第158 頁）。另觀諸證人陳怡伶其後於偵查
      中先改稱2 次向被告無償取得毒品愷他命等語，於原審再
      改稱向被告無償取得毒品愷他命1 次等語，亦顯示證人陳
      怡伶事後迴護被告之意圖。是依證人陳怡伶警詢時之外部
      附隨環境或條件，應無有計畫、蘊藏特定動機或昧於感情
      所為，而係出乎自然、本能之客觀陳述，較無錯誤性及虛
      偽性。故證人陳怡伶警詢之陳述有較可信之特別情況，且
      為證明犯罪事實存否所必要，依刑事訴訟法第159 條之2
      規定，自得為證據。
    (三)高雄醫學大學附設中和紀念醫院檢驗報告固係被告以外之
      人於審判外之書面陳述，但已經檢察官、被告、辯護人於
      準備程序同意作為證據，且於言詞辯論終結前亦未聲明異
      議，本院審酌高雄醫學大學附設中和紀念醫院係依科學檢
      驗方法鑑定毒品成分，均無其他證據可認有錯誤性及虛偽
      性可能，是依該書面陳述作成時之情況，即認為適當，依
      刑事訴訟法第159 條之5 第2 項規定，自得為證據。
二、訊據上訴人即被告甲○○（下稱被告）否認有販賣第三級毒
    品愷他命之犯行，辯稱其並未販賣愷他命予陳怡伶，其於警
    詢及原審陳述2 次販賣第三級毒品愷他命予陳怡伶，係因員
    警表示只要照著已製作完成之紙條內容陳述即可無事，其自
    白與事實不符等語。
三、經查：
    (一)被告於95年8 月15日某時，因接獲陳怡伶撥打其所有門號
      0000000000號行動電話詢問有無第三級毒品愷他命，乃於
      同日下午10時許，在高雄市○○區○○街31巷45號陳怡伶
      住處樓下，將其以550 元向綽號「阿寶」購買之第三級毒
      品愷他命1 包販賣予陳怡伶，並收取價金1 千元，從中得
      利450 元，又於95年8 月29日上午4 時21分許，陳怡伶仍
      撥打被告所有門號0000000000號行動電話要約外出見面，
      2 人依約於同日上午4 時30分許，在高雄市○○區○○路
      與立文路口見面後，陳怡伶向被告表示購買第三級毒品愷
      他命1 千元，並於翌日給付金錢，經被告同意而將其之前
      以550 元向綽號「阿寶」所購買之第三級毒品愷他命1 包
      （驗前淨重0.567 公克，驗後淨重0. 565公克）販賣交付
      予陳怡伶等事實，業據證人陳怡伶在警詢證述明確 (見警
      卷第12～14頁），並有被告所有三星牌行動電話（內含門
      號0000000000SIM 1 張）1 具及陳怡伶甫向被告購買之愷
      他命1 包（驗前淨重0. 567公克，驗後淨重0. 565公克）
      扣案可佐，再扣案愷他命1 包（驗前淨重0. 567公克，驗
      後淨重0. 565公克）之成分亦經鑑定無訛，有高雄醫學大
      學附設中和紀念醫院檢驗報告附卷可稽（見偵卷第109 頁
      ）。
    (二)證人陳怡伶嗣於原審固結證改稱並未向被告購買第三級毒
      品愷他命，其僅於95年8 月29日向被告無償拿取第三級毒
      品愷他命施用1 次，而其於警詢係依員警指示陳述，因員
      警表示如此即可離去等語。然觀諸下列各點所述：
      1.證人陳怡伶於警詢先係證述：「愷他命係以新台幣1 千
        元向甲○○購得」、「我是於95年8 月29日上午4 時30
        分許在高雄左營區○○路與立文路口向甲○○購得的，
        剛買到就被警方當場查獲了，我都打甲○○的行動電話
        0000000000給他，並由他說買賣時間地點後，我才前往
        交易，這次他約在富民路與立文路口」、「（向甲○○
        購買）共2 次，1 次是警方查獲這次，上一次是於95年
        8 月15日22時許在我住處高雄市○○區○○里○○鄰○○
        街31巷45號樓下跟甲○○購買1 次，也是1 千元購得1
        小包愷他命，一樣打他行動電話0000000000給他，他送
        來我家樓下給我的」、「（問：你本日被警方當場查獲
        你跟甲○○購買1 千元愷他命是否拿錢給甲○○？）沒
        有，因為我忘了帶錢所以並未給他錢，我並告知他等明
        天我才將1 千元給，怹甲○○有答應說好」等語 (見警
        卷第12～14頁），於偵查中則結證稱：「（問：提示被
        告警詢筆錄，稱你持有之愷他命是跟他的，賣過你2 次
        ，有何意見？）我得不是真的」、「（問：總共他拿過
        幾次毒品？）之前8 月中旬有跟他拿，還有這1 次」、
        「我不知道他（指被告）有在賣……」、「因為跟他要
        ，他沒有好處，因為朋友，他有時會請」我等語（見偵
        卷第29頁），復於原審結證改稱：「（問：你於警詢、
        偵查所言何者為真？）我得都不是真的，警詢所言不實
        在，有關甲○○販賣毒品部分不是真的，第1 次拿毒品
        不是真的，第2 次我確實有跟甲○○拿毒品，但是是我
        跟他要的，不是購買……」、「（問：你只有跟甲○○
        拿1 次毒品？）只有1 次」、「（問：95年8 月15日甲
        ○○有沒有販賣毒品給你？）沒有」、「 (問：95年8
        月29日你於警局製作筆錄內容是否實在？）不真實」、
        「因為警察說我們只要照著講，他就會放我們走，我們
        2 個人都沒有事」等語（見原審卷第169 ～174 頁）。
        證人陳怡伶於警詢、偵查及原審先後陳述不一，證人陳
        怡伶於原審之證言已難遽認為真實。
      2.證人即司法警察張國輝於原審已結證稱於95年8 月29日
        ，在高雄市○○區○○路與立文路口萊爾富超商，其等
        見被告揹背包站在超商門口，陳怡伶在超商門口車上，
        其等先盤查被告及請被告打開背包，發現有愷他命，續
        而盤查陳怡伶，陳怡伶乃自行取出愷他命1 包，並表示
        是向被告以1 千元購買，但未付錢，其後製作筆錄時，
        陳怡伶始陳稱另於95年8 月15日向被告購買愷他命1 包
        ，詢問陳怡伶時並無使用不正方法取供，陳怡伶於超商
        門口有先駕車離去等語（見原審卷第154 ～156 、158
        、168 頁），證人即司法警察林文欽於原審結證稱其等
        於95年8 月29日，駕巡邏車行經高雄市○○區○○路與
        立文路口萊爾富超商，見1 男1 女行跡可疑，正要下車
        盤查，該女子即駕車離去，其等先盤查該男子即被告及
        請被告打開背包，發現有愷他命，再詢問被告為何該女
        子見巡邏車即駕車離去，被告表示該女子即陳怡伶有向
        其拿毒品，旋請被告打行動電話叫陳怡伶回來，陳怡伶
        身上果真有毒品愷他命，陳怡伶表示向被告購買，陳怡
        伶主動告知向被告購買愷他命2 次，1 包1 千元等語（
        見原審卷第162 ～163 、168 頁），彼此互核相符。此
        外復無其他證據足佐司法警察對證人陳怡伶有以不正方
        法取供，證人陳怡伶證述其於警詢時員警表示依指示內
        容陳述即可離去等語，尚無可取。
      3.參以證人陳怡伶於原審結證稱其與被告係國中同學，認
        識已6 、7 年，其於被查獲當日因心情不好，故打電話
        約被告外出聊天等語（見原審卷第169 頁），足見證人
        陳怡伶與被告間關係良好，並無仇隙。再國家嚴禁毒品
        及廣為宣導，且販賣毒品罪刑重大，此為一般人民可得
        而知，是證人陳怡伶證稱因其誤信員警告知依指示承認
        買賣毒品愷他命即可無事，故於警詢為不實陳述一節，
        亦顯與證人陳怡伶之一般智識不符，難以置信。是證人
        陳怡伶倘未2 次向被告購買毒品愷他命，豈有無故搆詞
        陷被告於重刑大責之理？況證人陳怡伶其後於偵查中先
        改稱2 次向被告無償取得毒品愷他命等語，於原審再改
        稱向被告無償取得毒品愷他命1 次等語，已如前述，證
        人陳怡伶事後迴護被告之意圖甚為顯明。
      從而，證人陳怡伶於警詢之陳述，應認與事實相符，可以
      採信，至其後改稱，無非迴護被告之詞，應無足取。
    (三)另被告固辯稱其並未販賣第三級毒品愷他命予陳怡伶，其
      於警詢及原審陳述2 次販賣第三級毒品愷他命予陳怡伶，
      係因員警表示只要照著已製作完成之紙條內容陳述即可無
      事，其自白與事實不符等語。經原審勘驗被告之警詢錄音
      ，期間有中斷3 次，第3 次中斷係更換錄音帶，其餘警詢
      錄音過程並無強暴、脅迫、利誘、詐欺等不正方法情形，
      均有原審勘驗筆錄足憑（見原審卷第85～130 頁）。至於
      第1 、2 次錄音中斷之原因固有不明，但被告之警詢陳述
      均係出於自由意思，並未受不正方法取供之情，已經證人
      即司法警察張國輝、林文欽於原審結證在卷（見原審卷第
      155 、157 、158 、161 、162 、164 、165 、166 頁）
      ，且依被告之智識及曾因施用毒品遭不起訴之經驗，被告
      自無不知施用及販賣毒品係觸法行為，被告辯稱警詢陳述
      係受司法警察詐欺，已難置信。再被告嗣經司法警察解送
      臺灣高雄地方法院檢察署，被告於偵查中已否認有販賣毒
      品愷他命犯行及以受司法警察詐欺為辯解，其後經檢察官
      聲請法院羈押，而後於原審法院訊問時，被告既未受強暴
      、脅迫、利誘、詐欺等不正方法訊問，亦自陳已知不可依
      警詢內容陳述（見原審卷第184 頁），然被告先仍自白販
      賣毒品愷他命予陳怡伶2 次。是被告倘無2 次販賣第三級
      毒品愷他命予陳怡伶，被告豈有虛偽自白而陷自己於最不
      利之狀況。又被告自白販賣第三級毒品愷他命予陳怡伶2
      次，亦核與證人陳怡伶在警詢證述相符，並有被告所有三
      星牌行動電話（內含門號0000000000SIM 1 張）1 具及證
      人陳怡伶甫向被告購買之愷他命1 包（驗前淨重0.567 公
      克，驗後淨重0. 565公克）扣案可佐。被告自白販賣第三
      級毒品愷他命予陳怡伶2 次，即堪信與真實相符。至被告
      於法院審理中其後改稱警詢陳述係受司法警察詐欺，其自
      白與事實不符等語，無非卸責之詞，為不足採。
    (三)被告2 次販賣交付陳怡伶之第三級毒品愷他命，均係被告
      向「阿寶」所購買之情，已經被告於警詢及原審迭次陳述
      明確（見警卷第3 頁、原審聲羈卷第5 頁、原審卷第182
      頁），又被告雖於警詢及原審審理中陳述每包愷他命買入
      之價格為550 元，而於原審羈押訊問時陳述每包愷他命買
      入之價格為500 元，10包愷他命總價5 千元，但被告於原
      審審理中已陳明「阿寶」表示1 次買10包愷他命比較便宜
      ，依此，被告每包愷他命買入之價格應為550 元，10包愷
      他命總價5 千元，並無不合之處。再被告每包愷他命係以
      550 元價格買入，而以每包愷他命價格1 千元販賣予陳怡
      伶，被告販賣第三級毒品愷他命營利，甚為明白。
    綜上所述，被告2 次販賣第三級毒品愷他命營利，事證明確
    ，犯行堪以認定。
四、核被告先後2 次所為，均係犯毒品危害防制條例第4 條第3
    項之販賣第三級毒品罪。被告2 次販賣第三級毒品之犯行，
    時間不同，犯意各別，應予分論併罰。
五、原審以被告犯行事證明確，予以論罪科刑，固非無見。惟查
    ：(一)被告以每包愷他命價格550 元買入，而以每包愷他命價
    格1 千元販賣予陳怡伶營利，已如前述，原判決認被告以每
    包愷他命價格500 元買入，尚有未合。(二)被告向「阿寶」購
    買第三級毒品愷他命之初，並無證據足佐被告係基於販賣第
    三級毒品愷他命營利之犯意，原判決認被告基於販賣愷他命
    之犯意，分別於95年8 月1 日中午12時許及95年8 月25日下
    午5 時許，向「阿寶」販入，亦有未當。(三)刑法第59條之酌
    量減輕其刑，必須犯罪另有其特殊之原因與環境等，在客觀
    上足以引起一般同情，認為即予宣告法定最低刑期猶嫌過重
    者，始有其適用。原判決以被告行為時就讀大專1 年級，思
    慮尚屬單純，為貪圖小利而罹重典，且第2 次尚未得款，販
    賣情節非如一般大盤毒犯之重大，僅可為法定刑內從輕科刑
    之標準，尚不得據為酌量減輕之理由。原判決未說明被告如
    何在客觀上足以引起一般同情，即予宣告法定最低刑期猶嫌
    過重，即依刑法第59條規定酌減其刑，即有未當。被告上訴
    意旨否認犯罪，指摘原判決不當，為無理由，檢察官上訴意
    旨，指摘原判決依刑法第59條規定酌減不當，為有理由，自
    應由本院將原判決撤銷改判。爰審酌被告為營己私利，2 次
    販賣第三級毒品愷他命，危害他人及社會，且行為後未全部
    坦承犯行，惟念其行為時甫21歲，思慮不週，販毒僅2 次，
    得款1 千元，販毒次數及獲利均微等一切情狀，分別量處如
    主文所示之刑，並定其應執行之刑。扣案第三級毒品愷他命
    10 包 （9 包驗前淨重合計為5.34公克、驗後淨重合計5.31
    公克；1 包驗前淨重0.567 公克、驗後淨重0.565 公克）均
    為毒品，禁止流通，故均屬違禁物，又上開扣案第三級毒品
    愷他命10包之包裝袋，因其上殘留第三級毒品愷他命無法完
    全剝離，故均不問屬於犯罪行為人與否，併依刑法第38條第
    1 項第1 款規定宣告沒收。又鑑驗耗用之第三級毒品既已滅
    失，自無庸論知宣告沒收之。扣案三星牌行動電話（含門號
    0000000000號SIM 卡1 張）1 具係被告所有業經被告供承在
    卷，且係供被告聯絡販賣第三級毒品罪所用之物，而被告第
    1 次販賣第三級毒品愷他命予證人陳怡伶得款1 千元，係販
    毒所得之財物，均應依毒品危害防制條例第19條第1 項規定
    沒收，販毒所得1 千元，如全部或一部不能沒收時，以其財
    產抵償之。
據上論結，應依刑事訴訟法第369 條第1 項前段、第364 條、第
299 條第1 項前段，毒品危害防制條例第4 條第3 項、第19條第
1 項，刑法第11條前段、第38條第1 項第1 款、第51條第5 款，
判決如主文。
本案經檢察官林敏惠到庭執行職務。
中    華    民    國    97    年    5     月    30    日
                  刑事第八庭    審判長法  官   李炫德
                                      法  官   陳志銘
                                      法  官   郭玫利
以上正本證明與原本無異。
如不服本判決應於收受本判決後10日內向本院提出上訴書狀，其
未敘述上訴理由者，並得於提起上訴後10日內向本院補提理由書
狀（均須按他造當事人之人數附繕本）「切勿逕送上級法院」。
中    華    民    國    97    年    5     月    30    日
                                      書記官   楊茱宜
附錄本件判決論罪科刑法條
毒品危害防制條例第4條第3項：
製造、運輸、販賣第三級毒品者，處5年以上有期徒刑，得併科
新臺幣5百萬元以下罰金。


司法院資訊處製作；財團法人民間司法改革基金會備份。
